臺灣高等法院刑事裁定
110年度毒抗字第348號
抗  告  人  
即  被  告  鍾孟巡



上列抗告人即被告因違反毒品危害防制條例案件，不服臺灣新北
地方法院110年度毒聲字第139號，中華民國110年2月8日裁定，
提起抗告，本院裁定如下：
    主  文
抗告駁回。                                             
    理  由
一、原裁定意旨略以：抗告人即被告被告甲○○（下稱被告）基於
    施用第二級毒品之犯意，於民國109年9月4日晚間8時30分許
    ，在新北市○○區○○街00巷0號居所，將第二級毒品甲基安非
    他命放置玻璃球吸食器內，以燒烤吸食煙霧之方式，施用第
    二級毒品甲基安非他命1次，嗣於同年月6日上午7時40分許
    ，騎乘車牌號碼000-0000號大型重型機車，行經新北市中和
    區景安路與南山路口，因交通違規為警盤查，當場扣得第二
    級毒品甲基安非他命1包（驗餘淨重0.1478公克）、吸食器1
    組及塑膠管1支，復經警採集其尿液送驗，結果呈安非他命
    、甲基安非他命陽性反應等事實，業據被告坦承不諱，且被
    告為警採集之尿液，經送請台灣檢驗科技股份有限公司以EI
    A酵素免疫分析法初步檢驗、GC/MS氣相層析/質譜儀法確認
    檢驗之結果，呈安非他命、甲基安非他命陽性反應，有該公
    司濫用藥物實驗室109年9月21日濫用藥物檢驗報告（檢體編
    號：E0000000號）、勘察採證同意書、新北市政府警察局受
    採集尿液檢體人姓名及檢體編號對照表在卷可稽，足認被告
    之自白與事實相符，應堪採信，被告確有施用第二級毒品甲
    基安非他命之行為。又被告前於102年間，因施用毒品案件
    ，經臺灣新北地方法院（下稱新北地院）以102年度毒聲字
    第662號裁定送觀察勒戒後，認無繼續施用傾向，於102年9
    月13日釋放出所，經臺灣新北地方檢察署（下稱新北地檢署
    ）檢察官以102年度毒偵字第4732號為不起訴處分確定，另
    有本院被告前案紀錄表可憑，是被告本案於109年9月4日施
    用第二級毒品甲基安非他命之時間，距其最近1次觀察、勒
    戒執行完畢釋放日即102年9月13日，已逾3年，即應再令觀
    察、勒戒。從而，檢察官聲請將被告送觀察、勒戒，於法自
    屬有據，爰依毒品危害防制條例第20條第3項、第1項、觀察
    勒戒處分執行條例第3條第1項之規定，裁定將被告送入勒戒
    處所觀察、勒戒，其期間不得逾2月等語。
二、抗告意旨略以：被告從小因家庭經濟非常不好，導致被告只
    讀書讀到國中畢業就輟學出外工作，到處打臨工為業，為求
    長時間的工作，經當時的同事告知有種藥叫安非他命，可使
    人長期不用睡覺，我為此才吸食安非他命，剛開始時真的有
    用，但日久就感覺到自己的身體狀況越來越不行，前曾於工
    作期間被查獲吸食第二級毒品甲基安非他命，進而遭法院裁
    定觀察勒戒，由於我本身沒有成癮性，所以前次觀察勒戒後
    就重回社會工作，本來每天工作下班，回家看家人是件快樂
    的事，但這時家中發生事故，使我整個人變得糊裡糊塗，昏
    昏沉沉，但我還是堅持要工作，於是又使用了安非他命，請
    求給予悔改的機會，適用附命戒癮治療之緩起訴處分，使我
    的家庭經濟不會因此受影響云云。
三、按犯第10條之罪者，檢察官應聲請法院裁定，或少年法院（
    地方法院少年法庭）應先裁定，令被告或少年入勒戒處所觀
    察、勒戒，其期間不得逾2月；觀察、勒戒後，檢察官或少
    年法院（地方法院少年法庭）依據勒戒處所之陳報，認受觀
    察、勒戒人無繼續施用毒品傾向者，應即釋放，並為不起訴
    之處分或不付審理之裁定；認受觀察、勒戒人有繼續施用毒
    品傾向者，檢察官應聲請法院裁定或由少年法院（地方法院
    少年法庭）裁定令入戒治處所強制戒治，其期間為6個月以
    上，至無繼續強制戒治之必要為止，但最長不得逾1年；依
    前項規定為觀察、勒戒或強制戒治執行完畢釋放後，3年後
    再犯第10條之罪者，適用前2項之規定；毒品危害防制條例1
    08年12月17日修正之條文施行前犯第10條之罪之案件，於修
    正施行後，審判中之案件，由法院或少年法院（地方法院少
    年法庭）依修正後規定處理，109年1月15日修正公布、同年
    7月15日生效施行之毒品危害防制條例第20條第1項至第3項
    、第35條之1第2款分別定有明文。又上開所謂「3年後再犯
    」，應跳脫以往窠臼，以「3年」為期，建立「定期治療」
    之模式，只要本次再犯（不論修正施行前、後）距最近1次
    觀察、勒戒或強制戒治執行完畢釋放，已逾3年者，即該當
    之，不因期間有無犯第10條之罪經起訴、判刑或執行而受影
    響（最高法院109年度台上字第3826號判決意旨參照）。
四、經查：
  ㈠被告於上開時間、地點，施用第二級毒品甲基安非他命1次之
    事實，業據被告於警詢、偵查中坦承不諱，且被告於109年9
    月6日上午10時37分許，經警採集之尿液送由台灣檢驗科技
    股份有限公司以EIA酵素免疫分析法初步檢驗、GC/MS氣相層
    析/質譜儀法確認檢驗後，結果呈安非他命、甲基安非他命
    陽性反應，有該公司濫用藥物實驗室109年9月21日濫用藥物
    檢驗報告（檢體編號：E0000000號）、勘察採證同意書、新
    北市政府警察局受採集尿液檢體人姓名及檢體編號對照表可
    佐（見新北地檢署109年度毒偵字第6162號卷〈下稱毒偵卷〉
    第19頁至第20頁、第40頁），而該結果既採用GC/MS氣相層
    析/質譜儀法進行確認，已足排除偽陽性反應之可能；且被
    告為警查獲之際，當場扣得第二級毒品甲基安非他命1包（
    驗餘淨重0.1478公克）、吸食器1組及塑膠管1支，經送驗後
    ，均檢出含有第二級毒品甲基安非他命成分，亦有新北市政
    府警察局中和分局扣押筆錄及扣押物品目錄表、臺北榮民總
    醫院109年10月16日北榮毒鑑字第C0000000號毒品成分鑑定
    書㈠、㈡可參（見毒偵卷第9頁至第11頁、第54頁、第61頁）
    ，足認被告之任意性自白與事實相符，被告於109年9月4日
    晚間8時30分許，在新北市○○區○○街00巷0號居所內，確有施
    用第二級毒品甲基安非他命1次之犯行甚明。
　㈡又被告前於102年間，因施用毒品案件，經新北地院以102年
    度毒聲字第662號裁定送觀察勒戒後，因認無繼續施用之傾
    向，於102年9月13日釋放出所，經新北地檢署以102年度毒
    偵字第4732號為不起訴處分確定等情，有本院被告前案紀錄
    表可佐，可知被告係於受觀察、勒戒執行完畢釋放後，3年
    後再為本件施用第二級毒品甲基安非他命之犯行。從而，原
    審依檢察官之聲請，裁定將被告送勒戒處所觀察、勒戒，期
    間不得逾2月，於法即無不合。
　㈢被告雖執前詞提起抗告；然檢察官對於「初犯」及「3年後再
    犯」施用毒品案件，本得按照個案情形，依法裁量決定採行
    「緩起訴之戒癮治療」或「觀察、勒戒」，而是否給予施用
    毒品者為附命完成戒癮治療之緩起訴處分，係屬檢察官之職
    權，並非法院所得介入審酌，法院原則上應尊重檢察官職權
    之行使，僅就檢察官之判斷有違背法令、事實認定有誤或其
    他裁量重大明顯瑕疵等事項，予以有限之低密度審查。本件
    檢察官既認被告符合觀察、勒戒執行完畢後，3年後再犯之
    要件，並於訊問被告後，審酌個案情節，為令入勒戒處所施
    以觀察、勒戒之聲請，自屬檢察官裁量之結果，尚難僅因檢
    察官未予附命完成戒癮治療之緩起訴處分，即認檢察官之判
    斷有違背法令、事實認定有誤或有重大明顯瑕疵之情。至被
    告之家庭、經濟狀況為何，與被告是否令入勒戒處所觀察、
    勒戒之判斷無涉，且均非可免予觀察、勒戒執行之法定事由
    。
五、綜上所述，原裁定以被告施用第二級毒品甲基安非他命之犯
    行事證明確，且符合觀察、勒戒之要件，依毒品危害防制條
    例第20條第3項、第1項及觀察勒戒處分執行條例第3條第1項
    之規定，裁定將被告送勒戒處所觀察、勒戒，核無違誤，被
    告仍執前詞提起抗告，並無理由，應予駁回。
據上論斷，應依刑事訴訟法第412條，裁定如主文。
中　　華　　民　　國　　110 　年　　3 　　月　　18　　日
                  刑事第四庭  審判長法　官  陳筱珮 
                                    法　官  吳元曜
                                    法　官  羅郁婷
以上正本證明與原本無異。
不得再抗告。
                                    書記官  蔡易霖
中　　華　　民　　國　　110 　年　　3 　　月　　19　　日